【裁判字號】    96,交聲,1969
【裁判日期】    970103
【裁判案由】    交管條例聲異
【裁判全文】
臺灣板橋地方法院交通事件裁定        96年度交聲字第1969號
原處分機關  交通部公路總局臺北區監理所
異  議  人
即受處分人  甲○○
上列受處分人因違反道路交通管理處罰條例案件，對於交通部公
路總局臺北區監理所於民國96年12月3 日所為之北監自裁字第裁
40-C00000000號處分（原舉發案號：北縣警交字第C00000000 號
）聲明異議，本院裁定如下：
    主  文
原裁定撤銷。
甲○○不罰。
    理  由
一、原處分意旨略以：異議人即受處分人甲○○於民國96年11月
    4 日上午11時14分許，將其車牌號碼6N-9591 號自小客車違
    規停放於臺北縣鶯歌鎮○○街之身心障礙專用停車位內，為
    警當場製單舉發，乃依道路交通管理處罰條例第56條第1項
    第10款規定裁處罰鍰新臺幣（下同）1200元等語。
二、聲明異議意旨略以：異議人領有身心障礙者專用停車位識別
    證，因一時疏忽，忘記將之放置於擋風玻璃明顯處，雖有錯
    在先，但車輛已遭拖吊，也遭罰車輛移置費及保管費。當時
    異議人至拖吊場領車時，已出示身心障礙手冊，並表明身障
    專用停車證放在車內，然當時在場人員不予理會。異議人乃
    身心障礙者弱勢之一群，對於法規並不熟稔，請鈞院查明忘
    記擺放身障停車證是否等同喪失身障停車資格。且領有身心
    障礙者專用停車位識別證之車輛在監理單位均已登記在案，
    警方執勤時，應可由車牌號碼辨別。如僅依停車證作判斷，
    倘有心人士影印他人停車證，隔著車窗玻璃，警方亦無從辨
    別真偽。特此聲明異議，請求撤銷原處分等語。
三、按在設有殘障者專用停車標誌處所，非殘障用車不得停放，
    道路交通安全規則112 條第1 項第5 款定有明文；次按汽車
    駕駛人於身心障礙專用停車位違規停車者，處600 元以上
    1,200 元以下罰鍰，道路交通管理處罰條例第56條第1 項第
    10款定有明文。又使用身心障礙者專用停車位者，除掛有專
    用牌照之車輛外，應將專用停車位識別證置於汽車擋風玻璃
    明顯處或黏貼於機車車首，以供查核檢驗，身心障礙者專用
    停車位設置管理辦法第9 條亦有明文規定。
四、經查：異議人將其所有之車牌號碼6N-9591 號自小客車，於
    前揭時地停放在臺北縣鶯歌鎮○○街之身心障礙專用停車位
    之事實，有臺北縣政府警察局北縣警交字第C00000000 號舉
    發違反道路交通管理事件通知單、交通部公路總局臺北監理
    所北監自裁字第裁40-C00000000號違反道路交通管理事件裁
    決書、臺北縣政府警察局三峽分局96年11月26日北縣警峽交
    裁字第0960034553號函文各1 紙附卷可稽，復為異議人於聲
    明異議狀所是認，此部分固堪以認定。
五、惟按道路交通管理處罰條例第56條第1 項第10款之規定，係
    於90年1 月17日增訂，其立法目的，乃為落實保障身心障礙
    者之停車權益。亦即，為避免不具身心障礙身分之人，擅用
    專為殘障者設置之停車位而侵害身心障礙者應有之停車權利
    。而有關法規解釋，除文字解釋外，尚有立法意旨解釋，有
    關上開條款所謂之「違規停車」，應不宜僅自字義解釋，認
    包含一切法律、行政規則之違反；實應由其增訂理由出發，
    而以真正侵害身心障礙者停車權益之違規行為為限。查異議
    人為領有中華民國身心障礙手冊及專用停車位識別證之身心
    障礙者之事實，業據其提出中華民國身心障礙手冊及專用停
    車位識別證影本各1 件附卷可稽，則其於前揭時間將所有上
    開自用小客車停放於臺北縣鶯歌鎮○○街之身心障礙者專用
    停車位，核與設置殘障停車位之初衷無違。雖其停車之時，
    疏未置放專用停車位識別證於擋風玻璃明顯處，有違身心障
    礙者專用停車位設置管理辦法第9 條之規定，致執勤員警無
    法當場查認異議人所有車輛是否具有使用專用停車位之相關
    資格，本於維護身心障礙者停車權益而加以舉發。然揆諸身
    心障礙者專用停車位設置管理辦法第9 條之立法目的，應係
    為便於交通或停車管理機關查核、管理身心障礙者專用停車
    位而設，並非以之限制身心障礙駕駛人停車之權利；縱領有
    身心障礙者專用停車位識別證之身心障礙駕駛人，疏未依上
    開規定擺置上開專用停車位識別證以供查核，亦僅需負擔事
    後仍須另經查核、銷單等行政程序稽延之不利益，惟此究與
    道路交通管理處罰條例第56條第1 項第10款所規範「於身心
    障礙專用停車位『違規』停車」，係以「未領有」身心障礙
    者專用停車位識別證而「違規」佔用身心障礙專用停車位之
    一般駕駛人為其處罰對象之情形有間，不能以該條文之罰責
    相繩。異議人嗣後既已親至原處分機關，提出證件證明其確
    領有專用停車位識別證，則原處分機關之疑義已清，異議人
    先前停放車輛於身心障礙者專用停車位之舉，當屬身心障礙
    之人使用專為其等設置之停車位，而非不具殘障身分之人擅
    用專用停車位侵害身障者停車權益，客觀上並無違背增訂道
    路交通管理處罰條例第56條第1 項第10款「保障身心障礙者
    停車權益」之立法目的，當無繩以該法之必要。
六、綜上所述，異議人雖有疏未置放專用停車位識別證之情事，
    然其事後已至原處分機關說明舉證其確屬有資格使用身心障
    礙專用停車位之人，衡諸立法保障殘障者之意旨，原處分機
    關即應撤銷原舉發單。原處分機關未予詳查，仍遽為前開裁
    決，難認允洽，爰撤銷原處分，依法為異議人不罰之諭知，
    以昭慎重。
七、據上論斷，應依道路交通案件處理辦法第20條，裁定如主文
    。
中    華    民    國    97    年    1     月    3     日
                 ?? 交通法庭  法  官  吳佳穎
以上正本證明與原本無異
如不服本裁定應於送達後5日內向本院提出抗告狀
                                書記官  陳香君
中    華    民    國    97    年    1     月    3     日


司法院資訊處製作；財團法人民間司法改革基金會備份。
